【裁判字號】    99,非抗,135
【裁判日期】    990921
【裁判案由】    票款執行
【裁判全文】
臺灣高等法院民事裁定                 99年度非抗字第135號
再  抗告人  甲○○
代  理  人  蔡順雄律師
相  對  人  乙○○
再抗告人與乙○○間票款執行事件，對於中華民國九十九年七月
三十日臺灣臺北地方法院99年度抗字第34號裁定提起再抗告，本
院裁定如下：
    主  文
再抗告駁回。
再抗告程序費用由再抗告人負擔。
    理  由
一、按對於非訟事件抗告法院之裁定再為抗告，僅得以其適用法
    規顯有錯誤為理由。民國99年1月13日修正之非訟事件法第4
    5條第3項規定甚明。所謂「適用法規顯有錯誤」，係指原法
    院就其取捨證據所確定之事實適用法規顯有錯誤而言，不包
    括認定事實不當之情形在內。又本票執票人，依票據法第12
    3條規定，聲請法院裁定許可對發票人強制執行，係屬非訟
    事件，此項聲請之裁定及抗告法院之裁定，僅依非訟事件程
    序，就本票形式上之要件是否具備予以審查是否許可強制執
    行即為已足，並無確定實體上法律關係存否之效力，如發票
    人就票據債務之存否有爭執時，應由發票人提起確認之訴，
    以資解決（最高法院57年台抗字第76號、56年台抗字第714
    號判例參照）。故本票許可強制執行之裁定，為裁定之法院
    僅就本票為形式上審查，縱本票已罹於時效，為裁定之法院
    亦無從審酌屬於實體上法律關係之時效消滅事由；況非訟事
    件之裁定，不經言詞辯論，抗告人提出時效抗辯，相對人或
    亦有時效中斷、不完成事由而不及主張，有礙其防禦之實施
    ，故抗告法院不得審酌其時效抗辯之事項（本院暨所屬法院
    94年法律座談會民事類提案第15號、最高法院94年度台抗字
    第90號裁定意旨參照）。
二、再抗告意旨略以：相對人乙○○主張於九十八年十二月一日
    向再抗告人提示系爭本票，原審法院認為應由再抗告人舉證
    相對人未為提示，此為消極事實，應由相對人就提示系爭本
    票為舉證。又，系爭本票係為擔保臺北市○○街348號4樓之
    1房地買賣契約之履行，相對人於九十八年十二月三十日始
    請求再抗告人履行契約，則斯時再抗告人尚無違約情事，相
    對人何得於同年月一日先提示系爭本票。故應以相對人向原
    法院聲請本票裁定之日為其行使票據權利之時點，系爭本票
    發票日為九十五年十二月十一日，相對人遲至九十八年十二
    月十日以後始聲請裁定強制執行，自本票外觀即足以認定請
    求權已逾三年消滅時效，原審法院採認相對人關於時效中斷
    之主張，違反最高法院七十年度台抗字第四三二號判例，並
    聲請調查相對人乙○○九十八年十一月一日之入出國紀錄，
    以證實相對人未為系爭本票之提示云云。
三、原法院以：再抗告人主張相對人本票請求權業已罹於消滅時
    效一節，業據相對人具狀否認，再抗告人所執時效抗辯是否
    成立，既已涉及實體法上之爭執，自非本件非訟程序所得加
    以審究，因而駁回其抗告。揆諸前揭判例及裁判意旨，原裁
    定認事用法，並無適用法規顯有錯誤情事。分述如下：
  (一)再抗告人雖認為原裁定違反最高法院七十年度台抗字第四三
    二號判例，惟該判例意旨略為：「主管機關依平均地權條例
    規定移送法院裁定之事件，為非訟事件之一種，法院祇應就
    形式上審查其終止耕地租約之處分是否已告確定為已足。本
    件兩造間就訟爭耕地之租約，業經終止確定，並經該管縣政
    府移送第一審法院裁定，准予強制執行。依上說明，關於補
    償費應如何計算及應給付若干等實質問題，自不在抗告程序
    應行審究之列。」係關於平均地權條例事件，與本件無涉，
    再抗告意旨據此指摘原裁定適用法規顯有錯誤，洵非有據。
  (二)再者，非訟事件中，如涉及時效完成、中斷、不完成，以及
    舉證責任分配，同前所述，如當事人有爭議，即屬實體紛爭
    ，應以訴訟實質認定，非形式審查。經查：本件相對人聲請
    系爭本票裁定強制執行，主張其為執票人，於九十八年十二
    月一日提示，未獲清償，時效中斷，依票據法第一百二十條
    第二項及第一百二十三條等規定，請求裁定強制執行，原法
    院准其聲請（九十九年度司票字第二三八九號裁定）；再抗
    告人就系爭本票之真正不爭執，然為時效抗辯，聲稱已逾三
    年之時效云云。按「消滅時效之效果，僅係債務人取得拒絕
    給付之抗辯權，原來之權利並未消滅。票據法第二十二條第
    一項之規定，就本票言，係本票發票人取得拒絕給付之抗辯
    權，並非本票權利本體當然消滅不存在，執票人不得再行主
    張。」最高法院七十五年度台上字第一六五二號判決可參，
    故時效乃抗辯權之一，罹於時效固得為拒絕給付，但原票據
    權利並未消滅，時效抗辯之有無理由，係實體抗辯事項，另
    有時效中斷、不完成等事由，均屬應實質認定之內容，依前
    開最高法院判例及裁判意旨，應以確認之訴或其他實體訴訟
    ，以資解決。
  (三)再抗告人聲請向內政部入出國及移民署函詢相對人之入出國
    紀錄，以間接證實相對人於九十八年十二月一日未返台提示
    系爭本票云云。惟提示票據之方法不一，系爭本票提示與執
    票人身在台灣與否非有必然關聯性，承前所述，應於實體訴
    訟中就提示部分舉證以實其說，因認無調閱入出境資料之必
    要，附予說明。
  (四)本件再抗告人認為時效已完成及舉證責任錯置，適用法規顯
    有錯誤云云，核非有據。兩造就時效完成、時效中斷及票據
    之提示俱有爭執，應以實體訴訟解決，再抗告人猶執陳詞，
    對於原審法院就形式真正無爭執之系爭本票所為之裁定提起
    再抗告，為無理由，應予駁回。
四、據上論結，本件再抗告為無理由，爰裁定如主文。
中    華    民    國    99    年    9     月    21    日
                    民事第十三庭
                        審判長法  官  林金村
                              法  官  陳秀貞
                              法  官  周祖民
正本係照原本作成。
不得抗告。
中    華    民    國    99    年    9     月    23    日
                              書記官  蕭進忠

司法院資訊處製作；財團法人民間司法改革基金會備份。
